【裁判字號】    91,交訴,154
【裁判日期】    920520
【裁判案由】    過失致死
【裁判全文】
臺灣板橋地方法院刑事判決                        九十一年度交訴字第一五四號
    公  訴  人  臺灣板橋地方法院檢察署檢察官
    被      告  甲○○
右列被告因過失致死案件，經檢察官提起公訴（九十一年度偵字第一四八○九號），
本院判決如左：
    主  文
甲○○從事業務之人，因業務上之過失致人於死，處拘役伍拾日，如易科罰金以佰
元折算壹日。緩刑貳年。
    事  實
一、甲○○係受僱於富昱廣告實業有限公司（設於臺北縣板橋市○○街八十九巷五弄
    一號三樓，代表人為黃麗華，下簡稱「富昱公司」）擔任安裝廣告招牌之外場技
    工，以駕駛其所有車號三七三－ＧＡ號營業大貨車（登記於勝商通運有限公司名
    下）載運廣告招牌在外從事安裝為其附隨業務，為從事駕駛業務之人，其於民國
    九十一年七月十二日晚上九時十四分許（起訴書誤認為「九時十分許」），下班
    後駕駛上開大貨車裝載廣告招牌，欲進入臺北縣樹林市○○街○段三二五巷內停
    車場停放，因裝載之廣告招牌過高無法進入停車場內，乃通知友人前來卸貨，詎
    其於上址巷口停車等候友人前來時，本應注意汽車在禁止臨時停車處所不得停車
    ，又縱其於夜間駕駛營業大貨車違規停車，亦應設置警示標識，且不得占用車道
    ，影響他車行車安全，而按其當時情節又無不能注意之情事，竟疏未注意，逕行
    將其上開大貨車，順向違規停車在上址巷口旁，同街段三一一號前劃有禁止臨時
    停車紅色標線路側，並占用部分車道，妨礙他車通行，復未設置警示標識，適有
    潘松明酒後（送醫後經抽血檢測血液中所含酒精濃度達每毫升一七六毫克，相當
    於呼氣所含酒精濃度每公升○‧八八毫克，其所涉公共危險罪嫌部分，另經檢察
    官不起訴處分）無照騎乘車號ＱＸ九－二八一號輕型機車，同向行經該處時，亦
    因酒後不能安全駕駛而疏未注意車前狀況，逕行撞擊甲○○停等在該處之大貨車
    左後方，致潘松明胸部撞及大貨車平放之後欄板，受有挫傷。甲○○肇事後於犯
    罪未被有偵查權之機關或公務員發覺前，旋即以電話報警自首，將潘松明送醫急
    救，且於警察到場處理時表明係肇事者，願接受裁判。惟潘松明經送醫急救後，
    仍於同日晚上十時三十七分許，因上開傷害不治死亡。
二、案經甲○○自首、潘松明之兄乙○○訴由臺北縣政府警察局樹林分局報請臺灣板
    橋地方法院檢察署檢察官相驗後偵查起訴。
    理  由
一、訊據被告甲○○固對於其受僱擔任招牌外場技工，以駕駛上開營業大貨車載運廣
    告招牌安裝為其附隨業務，係從事駕駛業務之人，有於右揭時地違規停車過失肇
    事致被害人潘松明死亡之犯罪事實供認不諱，惟矢口否認係犯業務過失致死罪行
    ，辯稱：伊當時已下班，應不構成業務過失致死罪行云云，惟按刑法上所謂業務
    ，係指個人基於其社會地位繼續反覆所執行之事務，包括主要業務及其附隨之準
    備工作與輔助事務在內，至於其報酬之有無，是否以營利為目的，均非所問，只
    須其具有反覆繼續性，即足當之，又從事業務之人，對於一定危險之認識能力，
    較一般人為高，故法律上課以較高之注意義務，換言之，其避免發生一定危險之
    期待可能性亦較常人為高，故其違反注意義務之可責性自亦較重，本件被告既係
    以駕駛營業大貨車為其附隨業務，不問其駕駛之時間是否係下班途中，均不能改
    變其應有之注意義務，故其駕駛之行為均不失為業務上行為之性質（參見最高法
    院八十九年度台上字第五○○二號判決意旨），故其發生本件車禍雖係於其下班
    後時間，仍應以業務過失論處，是被告上開所辯，應不足採。按汽車在禁止臨時
    停車處所不得停車，道路交通安全規則第一百十二條第一項第一款定有明文；又
    縱於夜間駕駛營業大貨車違規停車，亦應設置警示標識，且不得占用車道，影響
    他車行車安全，被告考領有職業駕駛執照，當知上開規定及應注意情事，且有比
    一般人較高之注意義務，其於右揭時地停放車輛，應注意能注意而不注意上開規
    定及應注意情事，以致肇事，被告之行為自有過失，況本件經先後送臺灣省臺北
    縣區車輛行車事故鑑定委員會鑑定、臺灣省車輛行車事故覆議鑑定委員會覆議結
    果，亦先後認被告「駕駛營大貨車，於禁止臨停處停車，形成道路障礙為肇事次
    因」、「甲○○於夜間駕駛營大貨車，在禁止臨停處停車，未設置警示標示及占
    用部分車道，影響行車安全，為肇事次因」，有該鑑定委員會九十一年十月九日
    北鑑字第九一一一八八號鑑定意見書、覆議鑑定委員會九十二年三月十一日府覆
    議字第九二一○○八八號函附卷可稽，益證被告確有過失。此外，並有警製道路
    交通事故調查報告表一紙、現場及車損照片十六張可資佐證，而被害人潘松明確
    因本件車禍受傷死亡，亦經臺灣板橋地方法院檢察署檢察官督同檢驗員相驗明確
    ，此有相驗屍體證明書、診斷證明書、勘驗筆錄等在卷可憑，被告之過失行為與
    被害人之死亡間復具有相當因果關係。至被害人潘松明於本件肇事雖係無照酒後
    騎乘機車，此有上開道路交通事故調查報告表、臺北縣樹林市仁愛醫院出具之血
    中毒物濃度測定結果單一紙在卷可稽，且上開鑑定意見書、覆議函亦均認被害人
    潘明松酒後駕駛輕機車，酒精濃度超過標準，疏未注意車前狀況為肇事主因，堪
    認被害人就本件肇事亦併有過失，然按縱被害人與有過失，但既由於被告之過失
    併合而為本件肇事危害發生之原因，被告之刑責，亦不能因此相抵而解免，僅可
    供量刑之斟酌而已，附此敘明。是本件事證明確，被告犯行堪以認定，應予依法
    論科。
二、被告甲○○係以駕駛大貨車為附隨業務，為從事駕駛業務之人，其因業務上之過
    失致被害人潘松明死亡，核其所為係犯刑法第二百七十六條第二項之業務過失致
    死罪。被告於肇事後旋即報警自首，並於警察到場處理時坦認為肇事者，願接受
    裁判之事實，有本件道路交通事故調查報告表、臺北縣政府警察局樹林分局交通
    分隊「交通事故駕駛人是否自首調查表」一紙在卷可按，其於犯罪未被有偵查權
    之機關或公務員發覺前，向警方報案自首犯行，並接受審判，應依自首之規定減
    輕其刑。爰審酌被告過失程度之輕重、肇事後態度、被害人併有過失、業與被害
    人家屬達成民事和解（參卷附和解書）等一切情狀，量處如主文所示之刑，並諭
    知易科罰金之折算標準。又被告前未曾受有期徒刑以上刑之宣告，有臺灣高等法
    院檢察署刑案紀錄簡覆表在卷可按，而被告經此偵審後，當知謹慎，信無再犯之
    虞，本院認本判決所宣告之刑，以暫不執行為適當，爰併宣告緩刑二年，以啟自
    新。
據上論斷，應依刑事訴訟法第二百九十九條第一項前段，刑法第二百七十六條第二項
、第六十二條前段、第四十一條第一項前段、第七十四條第一款，罰金罰鍰提高標準
條例第一條前段、第二條，判決如主文。
本案經檢察官徐名駒到庭執行職務
中      華      民      國    九十二    年      五      月     二十     日
                                    臺灣板橋地方法院交通法庭
                                        法  官  彭  全  曄
右正本證明與原本無異
如不服本判決應於送達後十日內向本院提出上訴狀
                                        書記官  梁  宜  庭
中      華      民      國    九十二    年      五      月     二十一   日
附錄本案論罪科刑法條全文：
刑法第二百七十六條
因過失致人於死者，處二年以下有期徒刑、拘役或二千元以下罰金。
從事業務之人，因業務上之過失犯前項之罪者，處五年以下有期徒刑或拘役，得併科
三千元以下罰金。


司法院資訊處製作；財團法人民間司法改革基金會備份。
